臺灣高等法院民事判決　　　　　　　　 96年度上易字第435號
上　訴　人　丙○○
　　　　　　乙○○
共　　　同
訴訟代理人　陳雅萍律師
被上　訴人　戊○○
上列當事人間拆屋還地事件，上訴人對於中華民國96年2月13日
台灣板橋地方法院95年度訴字第1203號第一審判決提起上訴，本
院於96年7月17日言詞辯論終結，判決如下：
    主      文
上訴駁回。
第二審訴訟費用由上訴人負擔。
    事實及理由
一、被上訴人起訴主張：上訴人無權占有伊所有坐落台北縣五股
    鄉○○○段成子寮小段122之2地號土地（下稱系爭土地），
    興建如附圖所示門牌號碼台北縣五股鄉○○路○段25號房屋
    房屋（下稱系爭房屋），經原法院三重簡易庭調解均無結果
    ，為此依民法第767條之規定 ，請求上訴人拆除系爭房屋，
    返還占用土地。爰聲明：(一)上訴人應將坐落系爭土地上如附
    圖所示面積54平方公尺建物拆除，將土地返還與被上訴人。
    (二)願供擔保，請准宣告假執行。
二、上訴人則以：伊等之父陳老瓜於50年前以新台幣（下同）3,
    000元及菸酒牌乙面向被上訴人之父購買系爭土地後興建系
    爭房屋，伊等之父去世後，系爭房屋分歸伊等所有，現由上
    訴人乙○○居住使用，伊等係因兩造之父間生前訂立之買賣
    契約而占用系爭土地，自非無權占有等語，資為抗辯。
三、原審判命上訴人應將坐落系爭土地上如附圖所示面積54平方
    公尺建物拆除，將土地返還予被上訴人。上訴人不服，提起
    上訴，並於本院聲明：(一)原判決廢棄。(二)被上訴人在第一審
    之訴及假執行之聲請均駁回。被上訴人則聲明：上訴駁回。
四、兩造不爭執之事項：
  (一)系爭土地現登記為被上訴人所有，權利範圍所有權全部。
  (二)上訴人之父於系爭土地上建有系爭房屋，其去世後，系爭房
    屋分歸上訴人繼承，現由上訴人乙○○居住使用。
  (三)被上訴人及訴外人陳英如於民國（下同）85年9月6日曾就拆
    遷系爭房屋乙事，向台北縣五股鄉調解委員會聲請調解，惟
    調解不成立。
五、兩造爭執之事項：(一)上訴人之父是否於50年前以3,000元及
    菸酒牌乙面向被上訴人之父購買系爭土地？(二)被上訴人請求
    上訴人拆屋還地，是否有理由？茲分述如下：
(一)、上訴人之父是否於50年前以3,000元及菸酒牌乙面向被上訴
    人之父購買系爭土地？
(1)、被上訴人主張：伊父親於50年前將系爭土地借予上訴人之父
    蓋房子，雙方言明若上訴人之父買到房子，即應將系爭土地
    歸還，兩造之父就系爭土地未有買賣行為云云；上訴人則抗
    辯： 系爭土地係伊等之父以3,000元及菸酒牌乙面向被上訴
    人之父所購得，並非借用而來等語。
(2)、經查，上訴人之父陳老瓜於66年即以上訴人之母陳李息名義
    購買門牌號碼台北縣凌雲路一段87巷13號房屋，有建物改良
    物所有權狀可稽（本院卷第63頁），該屋距被上訴人住處不
    遠，亦有位置圖可稽（本院卷第65頁），以66年之時空背景
    而言，購買房屋乃鄉里間重大要事，附近鄰居無不口耳相傳
    ，復以兩造之父多年交情，就上訴人之父購買房屋乙事當無
    不知之理，若有上開約定，何以於上訴人之父購屋後未請求
    返還系爭土地？是被上訴人主張系爭土地係其父借予被上訴
    人之父搭建房屋之用云云，尚難遽予採信。
(3)、次查，系爭土地係上訴人之父向被上訴人之父以3,000元及
    菸酒牌乙面所購得乙節，業據證人即上訴人之姐黃陳春桃證
    稱：「當初是我父親有菸酒牌，他們有店面，我父親就把菸
    酒牌給他們用，他父親就把土地給我們用，後來我父親有賺
    錢，就拿3,000元給原告 （即被上訴人）父親，但就系爭土
    地買賣沒有簽立字據。我這些都是聽我父親說的。原告父親
    有說要付100,000元要回這筆土地 ，結果我父親一生氣就腦
    溢血」等語綦詳（原審卷第47頁）。證人丁○○亦證稱：「
    …乙○○有問戊○○爸爸 ，說3,000元及菸酒牌跟他買這塊
    地，戊○○爸爸說不然我將3,000元退還給你」等語 （本院
    卷第44頁背面）。證人即台北縣五股鄉調解委員會調解委員
    甲○○證稱：「本件84年就開始調解，最後一次85年，有一
    個7、80歲的人在場 ，應該是戊○○的爸爸，戊○○的爸爸
    有說不然3,000元退還給對造 ，其中有委員說從47年到現在
    通貨膨脹及幣值貶值 ，所以應該200萬元才合理，後來協調
    之後申請人戊○○要給對造50萬元，調解書上有記載」、「
    以前調解時有講到菸酒牌的事情，是戊○○的爸爸講的，是
    戊○○的爸爸說當初對造用3,000元及菸酒牌跟他買系爭土
    地，最後一次調解有講，以前調解也有講」、「丙○○他們
    有提出以3,000元及菸酒牌跟對方買 ，但是申請人戊○○不
    否認，戊○○的爸爸就說不然我們3,000元退還給你們」 、
    「民國40幾年時，菸酒牌很值錢，因為我家裡也有，當時都
    管制，我家從46年就有，我家在澎湖，以前香菸才2塊、3塊
    錢，一個村莊才1個到2個很值錢，民國40幾年有可能用3,00
    0元及菸酒牌交換一塊地，因為當時3,000元算很大，當時最
    大幣值是10塊錢」、 「3,000元及菸酒牌以現在幣值換算約
    值多少錢 ，我不清楚，但是當時調解委員大約換算為200萬
    元，調解當時申請人沒有提到借地建屋之事，他們都講買賣
    之事」等語在卷（本院卷第43-44頁） ，證人甲○○與兩造
    間非親非故，且其身為調解委員，從中協調兩造調解，其立
    場並無偏頗之虞，其證詞應係屬實而可採信。本件依證人甲
    ○○、證人黃陳春桃及丁○○等人證述，足認被上訴人之父
    於確曾自承將系爭土地出賣予上訴人之父，其且屢次表示願
    意歸還3,000元等情 ，依上開情節，自可認定上訴人之父確
    以3,000元及菸酒牌向被上訴人之父購買系爭土地之情無誤
    。
(二)、被上訴人請求上訴人拆屋還地，是否有理由？
(1)、上訴人抗辯：系爭土地既係伊等之父向被上訴人之父所購得
    ，並非無權占有，被上訴人於起訴狀已自認其因繼承而取得
    系爭土地所有權，應概括承受其父之權利義務，自不得請求
    伊等拆屋還地云云。惟按自認之撤銷，除法律別有規定外，
    如自認人能證明與事實不符或經他造同意者，即得為之（民
    事訴訟法第279條第3項參照）。經查，被上訴人之父於77年
    8月間以贈與為原因，將系爭土地所有權應有部分各1/2，移
    轉登記予被上訴人戊○○及訴外人陳英如，陳英如於92年間
    系爭土地所有權應有部分1/2以買賣為原因 ，移轉登記予被
    上訴人戊○○等情，有土地登記簿謄本在卷可稽（原審卷第
    8頁、本院卷第68頁） ，則被上訴人顯非因繼承關係而取得
    系爭土地所有權至明，足見其先前之自認明顯與事實不符，
    被上訴人嗣已主張系爭土地所有權非因繼承而來（本院卷第
    53頁），堪認其已就先前之自認為撤銷之意思表示。是上訴
    人抗辯：被上訴人因繼承關係而取得系爭土地，其自得以兩
    造之父間生前之買賣契約關係資為對抗云云，自屬無據。
(2)、按買賣契約僅有債之相對性效力，不得對抗契約以外之第三
    人（最高法院72年度台上字938號判例參照） ，本件上訴人
    之父向被上訴人之父購得系爭土地，其因買賣契約，對被上
    訴人之父而言，雖屬有權占有，但原所有權人即被上訴人之
    父生前即以贈與原因，將系爭土地所有權應有部分各1/2，
    移轉登記予被上訴人戊○○及訴外人陳英如，陳英如又於92
    年間將系爭土地所有權應有部分1/2以買賣為原因 ，移轉登
    記予被上訴人戊○○，依債權相對性原則，上訴人之父或上
    訴人自不得對抗被上訴人，其占用系爭土地，應屬無權占有
    ，是被上訴人本於所有權人之地位 ，依民法第767條之規定
    ，請求上訴人拆屋還地，自屬有據，應予准許。
六、綜上所述，被上訴人依民法第767條之規定 ，請求上訴人拆
    除系爭房屋，將占用之土地返還予被上訴人，自屬有據，應
    予准許。原審為上訴人敗訴之判決，並駁回其假執行之聲請
    ，及依兩造之聲請以供擔保為條件，為准、免假執行之宣告
    ，理由雖有不同，惟結論並無二致，仍應予維持。上訴意旨
    指摘原判決不當，求予廢棄改判，為無理由，應予駁回。
七、本件事證已臻明確，兩造其他攻擊防禦方法及提出未援用之
    證據，經斟酌後認不影響判決基礎，無逐一論述之必要，併
    此敘明。
八、據上論結，本件上訴為無理由，依民事訴訟法第449條第2項
    、第1項、第78條，判決如主文。
中　　華　　民　　國　　96　　年　　7 　　月　　31　　日
                    民事第十五庭
                        審判長法  官  林恩山
                              法  官  陳駿璧
                              法  官  黃國永
正本係照原本作成。
不得上訴。
中　　華　　民　　國　　96　　年　　7 　　月　　31　　日
　　　　　　　　　　　      　書記官  葉國乾
